臺灣板橋地方法院交通事件裁定　　　　 94年度交聲字第835號
原處分機關　交通部公路總局臺北區監理所
受處分人即
異　議　人　乙○○
上列受處分人即異議人因違反道路交通管理處罰條例案件，對於
交通部公路總局臺北區監理所民國94年5 月10日所為之處分（北
監自裁字第裁40-KAC048960號、第裁40-KAC048961號），聲明異
議，本院裁定如下：
    主  文
異議駁回。
    理  由
一、按「汽車駕駛人，行車速度，超過規定之最高時速，或低於
    規定之最低時速，或裝用測速雷達感應器者，處新臺幣一千
    二百元以上二千四百元以下罰鍰；其感應器沒入之」、「汽
    車駕駛人，駕駛汽車有違反本條例之行為，經交通勤務警察
    或依法令執行交通稽查任務人員制止時，不聽制止或拒絕停
    車接受稽查而逃逸者，除按各該條規定處罰外，處新臺幣三
    千元以上六千元以下罰鍰」，道路交通管理處罰條例第40條
    第1 項、第60條第1 項分別定有明文，且依同條例第63條第
    1 項第1 款規定，有上開超速及拒絕停車接受稽查而逃逸之
    行為者，各記違規點數1 點。
二、原處分機關認受處分人即異議人乙○○駕駛車牌號碼7798-J
    W 號自小客車，於民國94年4 月2 日上午10時10分許，行經
    台一線省道南向231 公里處時，該路段時速限速70公里，惟
    經雷達測速器測得異議人駕車時速高達104 公里，已超速34
    公里，復經警方指揮攔檢時，拒絕停車接受稽查而逃逸，涉
    有道路交通管理處罰條例第40條第1 項、第60條第1 項之違
    規，嗣經警逕行製單舉發後，爰依上開法律規定，於94年5
    月10日以北監自裁字第裁40-KAC048960號、第裁40-KAC0489
    61號各裁罰異議人新台幣（下同）3 千元、1 千9 百元，並
    依同條例第63條第1 項第1 款規定（裁決書漏載第1 款），
    各記違規點數1 點在案，此有雲林縣警察局舉發違反道路交
    通管理事件通知單及原處分機關違反道路交通管理事件裁決
    書影本各2 份附卷可按。
三、聲明異議意旨略以：異議人於案發當日駕車回雲林西螺掃墓
    ，確有駕駛前揭自小客車，惟當時車上坐有年邁父母，在安
    全顧慮下，異議人將車速放慢在規定以下，並無超速之情事
    ，異議人當時也沒有看到警察攔檢，自亦無拒絕接受稽查而
    逃逸之行為。爰聲明異議，請求撤銷上開裁決云云。
四、經查：
  (一)證人即案發當時之現場值勤警員甲○○到庭證稱：「（問：
    本件是否你承辦？當時情形？）本件是我現場執行勤務的，
    當時我們是在台一線231K南下車道執行交通稽查勤務，有使
    用雷達測速器測速，當時測到7798-JW 車輛的車速達到104
    公里，我就拿紅色指揮旗揮舞攔檢，並且鳴笛，該車子有看
    到我們的攔檢動作，本來已減速要停下來，但經過我們面前
    時又加速離去。我們就記下車號，車號是7798-JW 沒有錯，
    我們當時沒有去追，因為上級指示不要去追，怕因此發生事
    故，只要記下車號舉發即可」、「（問：你當時是否看到雷
    達測速器上面的車速確實達到104 公里？）是的，我有看到
    」、「（問：當時路上車子是否很多？）沒有，我們當時測
    的時候只有這台車經過，沒有其他車子」、「（問：視力狀
    況？）正常，沒有近視」、「（問：當天之天候狀況如何？
    ）當時是白天，天晴，視距良好」、「（問：你們事後如何
    查證舉發？）我們記下車號、廠牌及顏色後，回警局查電腦
    ，發現車號與廠牌、顏色均相符，所以就開單舉發」、「（
    問：是否認識異議人？與異議人間有無嫌隙？）不認識，沒
    有任何嫌隙」等語（參見本院94年6 月10日訊問筆錄）。
  (二)審諸前開警員所證乙節，尚無不合常理或矛盾之處，其所為
    證詞業已清楚證述異議人確有於案發時、地因超速行駛，經
    警指揮攔檢後，猶拒絕受檢而逃逸之違規情事甚明。至警方
    於本件係以雷達測速器測速，而依此種測速器測速，僅能於
    測速器之面版上顯示所測車輛行車速度及測量距離，並無測
    速照相之功能，自無測速照片可供本院參佐。是本件除該警
    員之證詞外，固無另以錄影或照相等方式所拍攝之車輛違規
    錄影帶或照片資為證明，但衡以一般警員執行交通勤務，依
    法並未要求就上開超速及駕車拒絕受檢而逃逸等違規事項必
    須錄影或拍照存證，且因此等違規情事均發生於一剎那之間
    ，除非恰有錄影設備或得拍攝快速移動畫面之照相設備，否
    則要求值勤警員緊急錄影或照相，並須以此為證，亦未免與
    執行勤務之實況難合。職是，本院認為雖無違規錄影或照片
    等其他證據資料另為佐證，但案發當時之現場值勤警員亦不
    失為可資證明之證人身分，該警員既已到庭具結作證如上，
    且該警員係依法執行公務，其與異議人並不認識，亦無任何
    嫌隙可言，此經異議人與該警員到庭各自陳明在卷，該警員
    當不至甘冒涉犯偽證罪之風險，蓄意構陷異議人有此違規，
    故該警員上述之證言應可採信，當堪認定異議人確有超速行
    駛及駕車拒絕受檢而逃逸之交通違規事實，異議人猶執詞否
    認，自無足取。再者，警方固未對異議人當場攔截製單舉發
    ，而係事後始逕行製單舉發，然此係因異議人不服指揮稽查
    而逃逸，警方亦不宜僅因此等輕微之交通違規，即緊急自後
    駕車追攔，否則反易危及路上往來人車之安全，自符道路交
    通管理處罰條例第7 條之2 第1 項第4 款之得逕行製單舉發
    之程序規定，附此敘明。
五、綜上所述，應堪認定異議人確有駕車超速，且拒絕停車接受
    稽查而逃逸之違規情事，異議人前揭所辯並無足取，揆諸首
    揭法律規定與說明，原處分機關審酌違規相關情節，各處以
    異議人法律規定額度內之罰鍰1 千9 百元及3 千元，並各記
    違規點數1 點，自屬有據。異議人仍執詞聲明異議，洵無理
    由，本院當應裁定駁回。
六、結論：依道路交通管理處罰條例第87條第2 項、道路交通案
    件處理辦法第19條，裁定如主文。
中　　華　　民　　國　　94　　年　　6 　　月　　13　　日
                  交通法庭      法　官　陳信旗
以上正本證明與原本無異。
如不服本裁定，應於送達後5日內向本院提出抗告狀。
                                書記官  陳昭綾
中　　華　　民　　國　　94　　年　　6 　　月　　13　　日
